【裁判字號】    97,交聲,73
【裁判日期】    971022
【裁判案由】    違反道路交通管理處罰條例聲明異議
【裁判全文】
臺灣新竹地方法院交通事件裁定          97年度交聲字第73號
                                     97年度交聲字第484號
原處分機關  交通部公路總局新竹區監理所
異  議  人  甲○○
即受處分人
上列異議人因違反道路交通管理處罰條例案件，對於交通部公路
總局新竹區監理所中華民國97年2月5日竹監營字第裁50-P000000
00號、竹監自字第裁50-P00000000號所為之裁決處分，聲明異議
，本院裁定如下：
    主  文
異議駁回。
    理  由
一、按受處分人，不服第8 條主管機關所為之處罰，得於接到裁
    決書之翌日起20日內，向管轄地方法院聲明異議；又交通法
    庭認為聲明異議無理由者，應以裁定駁回之，道路交通管理
    處罰條例第87條第1 項、道路交通案件處理辦法第19條分別
    定有明文。次按汽車駕駛人，駕駛汽車行車速度，超過規定
    之最高時速60公里以上，處新臺幣（下同）6,000元以上24,
    000元以下罰鍰，並吊扣該汽車牌照3個月，且應接受道路交
    通安全講習，記違規點數3 點，道路交通管理處罰條例第43
    條第1項第2款、第4項、第5項前段及第63條第1項第3款，分
    別亦有明文。
二、原處分意旨略以：異議人即受處分人甲○○駕駛其所有之車
    牌號碼GC-52 號重型機車，於民國96年11月16日10時26分許
    ，行經台9線286.6公里處時，因在速限60公里路段，經測時
    速122 公里，超速60公里以上未滿80公里，為花蓮縣警察局
    填掣花警交字第P00000000號、第P00000000號舉發違反道路
    交通管理事件通知單逕行舉發異議人行車速度，超過規定之
    最高時速60公里以上，並吊扣該汽車牌照3 個月。嗣異議人
    於應到案日期前向原處分機提出申訴，原處分機關函請原舉
    發單位即花蓮縣警察局玉里分局調查結果，仍認異議人有前
    揭違規行為，而依道路交通管理處罰條例第43條第1項第2款
    、第5 項、第63條第1項第3款等規定，於97年2月5日以竹監
    營字第裁50-P00000000號裁決書，裁處異議人罰鍰8, 000元
    ，施以道路交通安全講習，並記違規點數3 點；並依同條例
    第43條第4項之規定，於97年2月5日以竹監自字第裁50-P000
    00000號裁決書，裁處異議人吊扣汽車牌照3個月。
三、聲明異議意旨略以：(一)、異議人對其於舉發時、地有行車速
    度超過規定之最高時速之事實並不爭執，然雷達測速儀器誤
    差值為正負3公里（見異議人附件1），異議人被測時速為12
    2公里，若誤差值為正負3公里，異議人實際車速極可能落於
    時速119公里至125公里間，故建請原處分撤銷，改依道路交
    通管理處罰條例第40條（即行車速度，超過規定之最高時速
    40公里以上未滿60公里）處罰。且異議人先前違規照片證明
    其騎乘重型機車之習慣，車速皆落於時速90公里至100 公里
    間，並無時速超過120 公里之紀錄。(二)、舉發時、地，異議
    人所屬之車隊共有5 輛機車同行，然遭原舉發單位舉發超速
    之車輛僅有4 輛，若車隊魚貫而下，為何位於車隊最後方之
    第5輛機車並未違規？且位於車隊最前方之第1輛車時速為12
    2 公里；第2輛車時速為126公里；第3輛車時速為137公里；
    第4 輛車時速為150公里；第5輛車則未超速，此一現象並不
    合邏輯，為何後車車速會大於前車？又舉發採證照片中，被
    拍照時距離相機的距離，與測得之數字無法相呼應。是測速
    儀器之準確度令人質疑。(三)、舉發單位回覆原處分機關有關
    異議人本件違規之申訴函文中僅說明系爭雷達測速儀器經檢
    測合格，並無提出該儀器送檢校正頻率為何？且無該儀器相
    關檢測紀錄及事證等語。
四、經查：
(一)、異議人對於其駕駛車牌號碼GC-52 號重型機車於舉發時地有
    超速之情並不否認，有異議人聲明異議狀附卷可稽，復有舉
    發採證照片1 紙可佐，觀之該採證照片，顯示異議人於96年
    11月16日10時26分8秒在台九線286.6公里處，路段速限為時
    速60公里，違規車速為時速122 公里，是異議人於舉發時地
    行車速度超過規定之最高時速60公里以上之事實，堪以認定
    。
(二)、異議人雖質疑雷達測速儀之準確性，並提出期刊資料主張雷
    達測速儀之誤差值係正負3 公里云云，惟我國經濟部標準檢
    驗局依度量衡法第14條第2項、第16條第2項規定而訂定，並
    於92年7月1日起施行之雷達測速儀檢定檢查技術規範，規定
    雷達測速儀關於速率偵測準確度之檢定公差為不大於時速 1
    公里，而速率在時速150公里以上時則為不大於時速2公里，
    而本件舉發所使用之雷達測速儀廠牌為FALCON、器號為07FP
    P0324 號、規格為24.15GHz（K band）照相式，檢定合格單
    號碼為J0GA0000000A號、J0GA0000000B，檢定日期為96年 6
    月11日，有效期限為97年6 月30日等情，亦有經濟部標準檢
    驗局雷達測速儀檢定合格證書1 紙附卷足憑，而異議人於96
    年11月16日10時26分許駕駛上揭車輛行經前開路段時，舉發
    員警所使用之前述雷達測速儀仍在檢驗合格之有效期限內，
    其偵測之準確性自值得信賴。況異議人違規事實係行車時速
    122 公里，超過規定時速60公里以上達62公里，縱該雷達測
    速儀器之測速公差為1 公里，仍無礙於異議人行車速度超過
    規定之最高時速60公里以上之認定。此外，異議人提出期刊
    資料據以主張雷達測速儀之誤差值係正負3 公里，然該文所
    指測速儀器誤差值為正負3 公里係指「雷射測速儀」，與本
    件舉發所使用之「雷達測速儀」殊有不同，異議人所辯顯係
    其有所誤解。綜上，異議人依其主觀認定該雷達測速儀器可
    能有誤差以圖卸責，委無足採。
(三)、異議人另認舉發時地，異議人所屬車隊測得時速後車大於前
    車且車隊中第5 輛車未違規超速，不合邏輯云云，惟經本院
    詢問雷達測速儀器業主承辦人員，雷達測速器在採證時是架
    設在路邊固定不動的，車輛行駛在不同的快、慢車道本來就
    會有拍攝角度和距離感的問題，看採證照片的人會有距離感
    不同的想法，有本院電話記錄表1 紙附卷可參。再者，雷達
    測速儀所測得之車輛時速係某一時點之車速而非平均時速，
    故異議人所屬車隊後車所測車速大於前車所測車速且車隊中
    第5 輛車未違規超速等情並非不合邏輯，異議人此部分所辯
    亦無可採。
(四)、至異議人提出其先前超速違規之照片 2幀主張其駕駛重型機
    車之習慣，車速皆落於時速 90公里至100公里間，並無時速
    超過 120公里之紀錄，惟異議人本次遭舉發之行車速度超過
    規定之最高時速60公里以上之事實已詳述如前，則該照片僅
    能說明異議人前已有數次超速違規之紀錄，尚不得採為對異
    議人有利之認定，附此敘明。
(五)、綜上所述，本件異議人確有上開行車速度，超過規定之最高
    時速60公里以上之違規行為，原處分機關依道路交通管理處
    罰條例第43條第1項第2款及違反道路交通管理事件統一裁罰
    基準表之規定裁處罰鍰8,000 元，並依違反道路交通管理處
    罰條例第43條第4 項吊扣該汽車牌照3個月，且依同條例第5
    項施以道路交通安全講習，復依63條第1項第3款記違規點數
    3點，均核無違誤，本件異議為無理由，應予駁回。
五、據上論斷，應依道路交通案件處理辦法19條，裁定如主文。
中    華    民    國    97    年    10    月    22    日
                  交通法庭法  官  楊數盈
以上正本證明與原本無異。
如不服本裁定，應於裁定送達後5 日內向本院提出抗告狀。
                          書記官  謝國聖
中    華    民    國    97    年    10    月    22    日


司法院資訊處製作；財團法人民間司法改革基金會備份。
